【裁判字號】    98,訴,1202
【裁判日期】    981013
【裁判案由】    偽造文書
【裁判全文】
臺灣高雄地方法院刑事判決              98年度訴字第1202號
公  訴  人  臺灣高雄地方法院檢察署檢察官
被      告  乙○○
上列被告因偽造文書案件，經檢察官聲請逕以簡易判決處刑（98
年度偵字第1636號），本院認不應以簡易判決處刑，改依通常程
序審理，判決如下：
    主 文
乙○○行使偽造特種文書，足以生損害於他人，累犯，處有期徒
刑月，如易科罰金，以新臺幣壹仟元折算壹日。
    事  實
一、乙○○曾於民國93年間因妨害風化案件，經臺灣彰化地方法
    院判處有期徒刑6 月確定，並於94年3 月3 日易科罰金執行
    完畢。猶不知悔改，明知自己非「南高雄企業社」（於96年
    7 月6 日核准設立，名義負責人為甲○○）之員工，僅因與
    運鴻實業有限公司（下稱運鴻公司）進行之民事損害賠償訴
    訟中，為證明自己曾任職於其他公司，竟對「南高雄企業社
    」之實際負責人丙○○佯稱，為向勞工局投保所需，由乙○
    ○於97年12月16日前某日，提供空白員工職務證明書（下稱
    ：系爭證明書）予不知情之丙○○蓋用南高雄企業社暨其負
    責人甲○○之印文（下稱：南高雄企業社大、小章），乙○
    ○違反丙○○之認知及授權範圍，再委由不知情之前妻邱玉
    嬌（已經不起訴處分）填寫乙○○個人資料及任職期間，將
    乙○○曾於70年7 月10日至77年3 月30日在「南高雄企業社
    」任職之不實事實，記載在已蓋印之員工職務證明書上，旋
    由乙○○持該員工職務證明書，於97年12月16日在本院97年
    度勞訴字第71號損害賠償程序上行使，以之請求對運鴻公司
    就勞動基準法所規定之相關費用，足以生損害於南高雄企業
    社及運鴻公司，經運鴻公司發現始悉上情。
二、案經運鴻公司訴請臺灣高雄地方法院檢察署檢察官偵查起訴
    。
    理  由
一、本判決所引用之證據資料（詳後引用之各項證據），其中傳
    聞證據部分，縱無刑事訴訟法第159 條之1 至第159 條之4
    或其他規定之傳聞證據例外情形，亦因檢察官、被告於本院
    審判程序對證據能力均不爭執，依刑事訴訟法第159 條之5
    第2 項之規定，本院審酌各該證據，並無不當取供情事，且
    均與本案相關之待證事實具有關連性，認為以之作為本案之
    證據應屬適當，自具有證據能力。
二、訊據被告矢口否認有何偽造及行使偽造特種文書之犯行，辯
    稱：「我沒有偽造文書之犯意，我只是讓丙○○幫我證明我
    有在高雄汽車企業公司工作過；系爭證明書上蓋的兩個印章
    ，因為不是標楷體，所以我看不清楚，我不知道他蓋的是南
    高雄企業社的印章」云云，經查：
  (一)被告於本院97年度勞訴字第71號民事訴訟程序中，提出系爭
    證明書之內容，除蓋印部分外，其餘手寫填載部分，並非由
    南高雄企業社實際負責人丙○○所知悉及授權等情，業據證
    人丙○○於本院審理時結證稱：「被告是有要我蓋一張在職
    證明，但被告當時跟我說的理由是為了要去勞工局投保所用
    ；我沒有開（系爭證明書）；我只有蓋章而已，其他的都是
    空白的，不知道是誰填寫的」等語綦詳，核與被告於偵查中
    及審理時陳稱：「資料是一位叫李文禎的律師叫我前妻所填
    ；系爭證明書由邱玉嬌填寫，因為他是我前妻，我在工作上
    有時會請他配合我」等節相符，足認系爭證明書關於被告任
    職及期間之內容，係由無製作權之被告委託不知情之邱玉嬌
    所填製，堪予認定。
  (二)證人丙○○固然曾交付蓋有南高雄企業社大小章之空白員工
    職務證明書予被告，然系爭證明書由邱玉嬌所填寫之內容，
    並非在南高雄企業社實際負責人丙○○空白授權範圍內等情
    ，亦據證人丙○○證稱：「被告當時並沒有請我證明我們是
    高雄汽車股份有限公司的同事；他是拿空白職務證明書給我
    ，所以我才幫他蓋章；被告當時跟我說的理由是為了要去勞
    工局投保所用」，是以丙○○願意交付空白員工職務證明書
    ，係供被告持以向勞工局投保用，顯非概括授權被告填載其
    於70年7 月10日起至77年3 月30日任職於南高雄企業社此一
    不實資料。則被告所持系爭證明書，內容既非經南高雄企業
    社負責人授權所填載，縱其上蓋用之南高雄企業社大小章為
    真正，亦屬偽造，已堪認定。是以被告於本院民事訴訟程序
    中，提出系爭證明書主張其曾經任職之資力，亦有本院97年
    12月16日97年度勞訴字第71號言詞辯論筆錄附卷可參（見本
    院卷三第9 頁），被告有行使偽造特種文書之犯行，堪以認
    定。
  (三)被告雖以系爭證明書上之印文為篆書，故伊看不懂，而無犯
    意云云置辯，惟高雄汽車企業股份有限公司業於77年倒閉等
    情，業據被告於本院97年度勞訴字第71號審理時陳述綦詳，
    是被告對於無人能取得已倒閉之高雄汽車企業股份有限公司
    員工職務證明書一節應知之甚詳，則對於證人丙○○如何能
    取得高雄汽車股份有限公司大小章，並據以開立空白員工職
    務證明書予被告豈有無疑之理，況被告縱使對於篆體不甚瞭
    解，然自系爭證明書上印文之字數以觀，「南高雄企業社」
    僅6 字，與被告所欲取得之「高雄汽車企業股份有限公司」
    計12餘字，相差近一倍，殊無混淆之虞，是被告此部分所辯
    顯不合理。
  (四)又被告前妻邱玉嬌雖於偵查中證稱：「系爭證明書是我寫好
    之後，交給乙○○拿去蓋章」云云，惟與證人丙○○於偵查
    中、審理時歷次結證稱：「乙○○是拿空白員工職務證明書
    給我蓋章」等語相左，徵諸丙○○為南高雄企業社之實際負
    責人，明知被告並未於該企業社工作，如系爭證明書上已填
    載乙○○到職日期為70年7 月10日至77年3 月30日、任職引
    擎技術員等情，被告到職日豈非早於南高雄企業社核准設立
    之日，丙○○端無出具虛偽且顯悖於常理之證明書之理，是
    邱玉嬌此部分之證詞顯不足採信，自無從據為對被告有利之
    認定。
  (五)被告雖聲請傳喚李文禎律師證明其係依據委任律師的指示製
    作系爭證明書，惟李文禎律師並未先行見過該張已蓋章但仍
    為空白的員工證明書等情，業據被告於本院審理時陳述明確
    ，是縱使被告係依委任律師之指示，向丙○○索取曾經共同
    工作之證明，亦無從證明李文禎律師係指示被告取得載有南
    高雄企業社大小章之系爭證明書，從而本院認被告聲請傳喚
    李文禎律師與被告本件犯罪成立與否並無任何關係，並無傳
    喚證人之必要，併予述明。
  (六)至於丙○○所涉本案偽造特種文書部分，雖經檢察官緩起訴
    處分確定。惟緩起訴處分期滿未經撤銷者，非有刑事訴訟法
    第260 條第1 、2 款情形，固不得對於同一案件再行起訴；
    但該緩起訴處分案件所關之證據，對於另一案件之犯罪事實
    ，究應賦予如何之評價，則屬法院得予自由判斷之範疇，不
    受檢察官對於該不起訴處分案件之證據上取捨之拘束。查丙
    ○○雖於偵查中即坦認有蓋章而交付員工職務證明書，惟本
    院參酌丙○○係提供被告空白員工職務證明書，作為被告辦
    理勞工局投保之用，並非概括授權被告填載內容，及綜合被
    告以上所述之證言內容，認丙○○對被告逾越授權範圍填製
    系爭證明書應為不知情，就本案偽造特種文書部分，應非共
    同正犯始較合理，故其雖經檢察官認定為共同正犯而為緩起
    訴處分，仍不足以拘束本院，自無強為相同認定之法律上依
    據。綜上各項，被告所辯無非卸責之詞，不足採信。本件罪
    證明確，被告偽造及行使偽造特種文書之犯行，洵堪認定。
三、查員工職務證明書性質上雖亦屬私文書之一種，然其作用係
    在證明服務之公司及其職位為何，與刑法第212 條所稱「關
    於能力服務之證書」相符，與識別證相同，均應屬刑法第21
    2 條所指之特種文書。是核被告所為，係犯刑法第216 條、
    第212 條行使偽造特種文書罪。被告利用不知情之丙○○出
    具空白員工職務證明書、邱玉嬌填寫員工職務證明書之內容
    ，為間接正犯。被告偽造特種文書之低度行為，應為行使之
    高度行為所吸收不另論罪。查被告曾於93年間因妨害風化案
    件，經臺灣彰化地方法院判處有期徒刑6 月確定，於94年3
    月3 日易科罰金執行完畢，有臺灣高等法院被告全國前案紀
    錄表附卷可憑，五年內再犯本件有期徒刑以上之罪，為累犯
    ，依法加重其刑。爰審酌被告為獲勝訴判決，竟行使偽造之
    文件以取信法院，破壞司法公正惡性非輕，惟念及被告並未
    因而取得利益，運鴻公司亦未因而受有損失，被告確實曾於
    高雄汽車企業股份有限公司任職等一切情狀，量處如主文所
    示之刑，並諭知易科罰金之折算標準。
據上論斷，應依刑事訴訟法第299 條第1 項前段，刑法第212 條
、刑法第216 條、刑法第47條第1 項，刑法施行法第1 之1 條第
1 項、第2 項前段，判決如主文。
本案經檢察官丁○○到庭執行職務。
中    華    民    國    98    年    10    月    13    日
                  刑事第八庭  審判長法  官  王伯文
                                    法  官  林建鼎
                                    法  官  謝宗翰
以上正本證明與原本無異。
如不服本判決應於收受送達後10日內向本院提出上訴書狀，並應
敘述具體理由；如未敘述上訴理由者，應於上訴期間屆滿後20日
內向本院補提理由書（均須按他造當事人之人數附繕本）「切勿
逕送上級法院」。
中    華    民    國    98    年    10    月    13    日
                                   書記官   李宗諺
附錄論罪科刑法條：
中華民國刑法第212條
偽造、變造護照、旅券、免許證、特許證及關於品行、能力服務
或其他相類之證書、介紹書，足以生損害於公眾或他人者，處一
年以下有期徒刑、拘役或三百元以下罰金。
刑法第216條
行使第210條至第215條之文書者，依偽造、變造文書或登載不實
事項或使登載不實事項之規定處斷。


司法院資訊處製作；財團法人民間司法改革基金會備份。
